臺灣高等法院臺南分院刑事判決
　　　　　　　　　　　　　　　 94年度上訴字第696號　Ａ
上　訴　人
即　被　告　甲○○
上列上訴人因恐嚇取財等案件，不服臺灣雲林地方法院94年度訴
字第331號中華民國94年6月27日第一審判決（起訴案號：臺灣雲
林地方法院檢察署94年度偵字第1444號），提起上訴，被告並就
犯罪事實為有罪陳述，經本院裁定進行簡式審判程序後，茲判決
如下：
    主  文
原判決撤銷。
甲○○共同意圖為自己不法之所有，以恐嚇使人將本人之物交付
，未遂，處有期徒刑伍月，如易科罰金，以參佰元折算壹日。
    事  實
一、甲○○於民國94年 3月25日上午10時許，前往雲林縣斗六市
    湖山里內湖溪「湖山寺」附近山上摘柳丁時，見由不詳姓名
    年籍之人所架設之鳥網上，已捕獲二級保育野生動物灰面鷲
    六隻，遂至雲林縣古坑鄉棋盤興園84號何柏豪（成年男子，
    民國69年 7月29日生，經臺灣雲林地方法院檢察署檢察官另
    案偵查中）住處，告知何柏豪上情，詎其二人竟基於意圖為
    自己不法所有之犯意聯絡，於同日（25日）下午 2時許，共
    乘車號 QR9-423號輕型機車，前往上開架設鳥網處，見已捕
    獲之二級保育野生動物灰面鷲六隻、他人訓練飛行之賽鴿十
    隻，為架設該鳥網之不詳姓名年籍之人所持有之物（該不詳
    姓名年籍之人另涉犯竊盜、野生動物保育法第41條第1項第1
    款之罪，應由檢察官另行偵辦），其二人竟徒手接續自鳥網
    上解下上開灰面鷲六隻、賽鴿十隻而竊取之，得手後據為己
    有，並推由甲○○依賽鴿腳環上所示之電話號碼（00000000
    00），於同日下午 3時許，在上開地點，打電話向賽鴿鴿主
    乙○○恐嚇稱：「賽鴿在我手裡，如不交付每隻賽鴿新臺幣
     2,000元，共應付新臺幣20,000元，不放賽鴿回去」等語，
    致乙○○心生畏懼。甲○○為取信乙○○，並先行釋放賽鴿
    一隻。乙○○因認賽鴿屬幼鴿不值上開價錢，不付贖款，致
    甲○○、何柏豪恐嚇取財未得逞。嗣於同日（25日）下午3
    時40分許，甲○○、何柏豪以尼龍袋裝運竊得之上開飛禽共
    15隻（另一隻鴿子已放飛），在上開地點為警查獲，何柏豪
    則趁隙逃逸。
二、案經雲林縣警察局斗六分局報請臺灣雲林地方法院檢察署檢
    察官偵查起訴。
    理  由
壹、認定犯罪事實所憑之證據及理由
  一、上開犯罪事實，業據上訴人即被告甲○○迭於警、偵訊、
      原審及本院審理時均坦白承認，核與被害人乙○○於警詢
      所述之被害情節相符，並有贓物認領保管單二紙及現場照
      片八幀附於警卷可稽，復有尼龍袋、紅色膠帶扣案足資佐
      證，此外另據證人即雲林縣政府農業局林務及生態保育課
      技士徐永華於原審審理時證述：被告竊得之飛禽，其中六
      隻確為二級保育類野生動物灰面鷲，其於收受警方查獲之
      灰面鷲後，已於93年4月4日野放完畢等語無訛（原審卷第
      27、28頁），並有其提出野放灰面鷲之行政院農業委員會
      特有生物研究保育中心94年4月1日農特經字第0943501511
      號函文及照片等件附卷可憑（原審卷第31至46頁）。
  二、綜參上開補強證據，已足資證明被告於審理中所為之任意
      性自白，應具有相當程度之真實性，而確信被告前述自白
      之犯罪事實確屬真實。是本件事證明確，被告之竊盜既遂
      及恐嚇取財未遂之犯行，均堪認定，應依法論科。
貳、論罪科刑之理由
  一、核被告上開所為，係犯刑法第320條第1項之竊盜罪、同法
      第346條第3項、第1項之恐嚇取財未遂罪。
  二、公訴人起訴書雖認被告抓取灰面鷲之行為，係犯野生動物
      保育法第41條第1項第1款之違規獵捕保育類野生動物之罪
      ，而起訴法條原記載同法第40條第1項第1款，惟此部分論
      罪法條，業經公訴檢察官於原審審理時敘明係誤繕，並已
      當庭陳明起訴法條（罪名）應變更為刑法第320條第1項之
      竊盜罪，不再論以上開野生動物保育法之罪（原審卷第26
      頁），本院自毋庸再引用刑事訴訟法第 300條之規定，變
      更起訴法條，併予說明。
  三、被告與何柏豪所犯上開竊盜及恐嚇取財二罪，有犯意聯絡
      ，行為分擔，為共同正犯。
  四、被告與何柏豪是基於單一犯意，接續竊取鳥網上之飛禽，
      為接續犯。
  五、被告已著手恐嚇取財之實行而不遂，為未遂犯，爰依刑法
      第26條前段之規定減輕其刑。
  六、被告共犯竊盜之目的在恐嚇取財，其所犯上開竊盜及恐嚇
      取財二罪間，有方法結果之牽連關係，為牽連犯，應從一
      重論以恐嚇取財未遂罪。
參、撤銷改判之理由
  一、原審依上開事證，予以論罪科刑，固非無據，然查被告於
      原審判決後，已於94年7月5日與被害人乙○○達成和解，
      賠償一萬二千元，有嘉義縣中埔鄉調解委員會調解筆錄影
      本一件附卷可參（本院卷第 7頁）。原審未及審酌被告於
      犯罪後，已與被害人和解，賠償損害等情狀，作為科刑之
      參考，尚嫌未當，且原判決雖諭知易科罰金之折算標準，
      然漏未於適用法律中援引刑法第41條第 1項前段及罰金罰
      鍰提高標準條例第 2條等法條，亦有未合，自應由本院將
      原判決予以撤銷改判，以期量刑允當。
  二、爰審酌被告犯罪後坦白犯行，態度尚稱良好，因缺錢花用
      ，而起貪念，其尚有妻小待扶養，家境不良，雖被告竊盜
      後再行恐嚇取財，其惡意與犯罪情節均屬非輕，惟已與被
      害人乙○○達成民事損害賠償之和解等一切情狀，量處如
      主文第二項所示之刑，並諭知易科罰金之折算標準。
  三、扣案之尼龍袋、紅色膠帶非被告所有，為被告於本院審理
      時陳明在卷（本院卷第36頁），爰不為沒收之諭知。
  四、至被告於本院審理時就科刑範圍，表示請求宣告緩刑云云
      （本院卷第38頁）。然本院審之被告曾因違反槍砲彈藥刀
      械管制條例案件，經法院於88年6月7日判處有期徒刑一年
      二月，緩刑三年，而於91年 6月10日緩刑期滿，有臺灣高
      等法院被告前案紀錄表可查（本院卷第14頁），乃被告竟
      再犯本罪，足見緩刑之宣告，已難收防止再犯之效果，是
      認不宜再予宣告緩刑，併此敘明。
肆、適用之法律
  一、刑事訴訟法第369條第1項前段、第364條、第299條第1項
      前段、第273條之1第1項。
  二、刑法第28條、第320條第1項、第346條第3項、第1項、第
      55條、第26條前段、第41條第1項前段。
  三、罰金罰鍰提高標準條例第1條前段、第2條。
本案經檢察官徐松奎到庭執行職務。
中　　華　　民　　國　　94　　年　　9 　　月　　30　　日
                  刑事第四庭    審判長法　官　吳志誠
                                      法　官　林勝木
                                      法　官　蔡美美
以上正本證明與原本無異。
不得上訴。
　　　　　　　　　　　　　　　　　　　書記官　蔡振豐
中　　華　　民　　國　　94　　年　　10　　月　　3 　　日
附錄：本判決論罪科
刑法第320條第1項：
(普通竊盜罪、竊佔罪)
意圖為自己或第三人不法之所有，而竊取他人之動產者，為竊盜
罪，處 5 年以下有期徒刑、拘役或 500 元以下罰金。
刑法第346條第3項、第1項：
(單純恐嚇罪)
意圖為自己或第三人不法之所有，以恐嚇使人將本人或第三人之
物交付者，處6月以上5年以下有期徒刑，得併科1千元以下罰金
。
以前項方法得財產上不法之利益，或使第三人得之者，亦同。
前二項之未遂犯罰之。
